【裁判字號】    90,上易,1324
【裁判日期】    891107
【裁判案由】    背信
【裁判全文】
臺灣高等法院臺中分院刑事判決          民國九十年度上易字第一三二四號
    上  訴  人  臺灣苗栗地方法院檢察署檢察官
    被      告  丁○○
                甲○○
                戊○○
右上訴人因被告背信案件，不服臺灣苗栗地方法院中華民國八十九年十一月七日第一
審判決（民國八十九年度易字第二八四號，起訴案號：臺灣苗栗地方法院檢察署民國
八十八年度偵字第四九二號），提起上訴，本院判決如左：
    主      文
上訴駁回。
    理      由
一、本案經本院審理結果，認原審以不能證明被告三人有何不法意圖，並無任何證據
    足以證明被告有何背信之犯行，而諭知無罪之判決，尚無不合，應予維持，並引
    用第一審判決記載之證據及理由（詳如附件）。
二、檢察官依循告訴人之聲請，以告訴人所述非顯無理由提起上訴，其上訴為無理由
    ，應予駁回。又被告甲○○經合法傳喚無正當理由不到，不待其陳述逕行判決，
    併予明。
三、據上論斷，應依刑事訴訟法第三百六十八條、第三百七十一條、第三百七十三條
    判決如主文。
本案經檢察官丙○○到庭執行職務。
中      華      民      國     九十      年      七       月   三十一   日
                                 臺灣高等法院臺中分院刑事第八庭
                                       審判長法  官  羅  得  村
                                             法  官  劉  榮  服
                                             法  官  林  輝  煌
右正本證明與原本無異。
不得上訴。
                                             書記官  林  水  濱
中      華      民      國     九十      年      八       月     一     日
                                                                        Ｆ
臺灣苗栗地方法院刑事判決              八十九年度易字第二八四號
    公  訴  人  臺灣苗栗地方法院檢察署檢察官
    被      告  丁○○  女  四十六歲（民國○○○年○月○○日生）
                        住苗栗縣通霄鎮○○里○○路五十號
                        身分證統一編號：Ｋ二一八二四八二號
                甲○○  男  五十八歲（民國○○○年○月○○○日生）
                        住苗栗縣通霄鎮○○里○○路五十號
                        身分證統一編號：Ｋ一0000000號
                戊○○  男  四十五歲（民國○○○年○○月○○日生）
                        住台中縣外埔鄉○○村○○路七三０號
                        居台中縣大甲鎮○○路一三八號
                        身分證統一編號：Ｌ一0000000號
    共      同
    選任辯護人  魏早炳律師
                陳恩民律師
右列被告因背信案件，經檢察官提起公訴（八十八年度偵字第四九二一號），本院判
決如左：
    主  文
丁○○、甲○○、戊○○均無罪。
    理  由
一、公訴意旨略以：被告丁○○於苗栗縣通霄鎮○○里○○路五十號經營代書事務所
    ，為從事代書業務之專門職業人員。緣於民國（下同）八十八年一月二十八日，
    告訴人乙○○將其所有、坐落苗栗縣通霄鎮一六五之三九號土地售予被告戊○○
    ，乃於當日委任丁○○訂立不動產買賣契約書，並保管土地所有權狀，暨辦理所
    有權移轉登記等相關事宜。且依該買賣契約第二、三條及「不動產標示」附記之
    約定，買賣價金每坪為新台幣（下同）三萬九千元，總價以實測確定之面積即六
    八三七點三一平方公尺（折合二０六八坪，尾數不足一坪以一坪計）計算，為八
    千零十五萬二千元，買方戊○○應按期於八十八年一月二十八日簽約時給付三百
    萬元（第一期款）；同年二月九日給付一千二百萬元（第二期款）；同年三月九
    日給付二千萬元（第三期款）；同年四月九日給付二千萬元（第四期款）；餘款
    二千五百六十五萬二千元則應於土地移轉登記完畢暨產權移交清楚後給付，並應
    於八十八年五月九日以前完成給付。惟於八十八年二月八日，因乙○○之母即案
    外人林阿錢有所請求，而由被告李隆田、案外人吳國明為見證人，徵得買方同意
    ，由丁○○代乙○○及林阿錢另書立切結書，約定八十八年二月八日後應付之各
    期價金，除由乙○○、林阿錢共同處理清償前開土地原有之抵押借款外，所餘全
    部由林阿錢單獨收受。戊○○如期給付第一、二、三期款共三千五百萬元後，前
    開土地並於八十八年四月二十三日完成所有權移轉登記，詎第四期款二千萬元，
    及尾款二千五百六十五萬二千元，戊○○均未遵期給付。乙○○遂於八十八年五
    月二十五日以郵局存證信函限期催告給付尾款，並於同年六月二十三日再以郵局
    存證信函解除買賣契約，林阿錢亦於八十八年七月五日，以郵局存證信函限期催
    告給付尾款，並於同月二十八日與乙○○共同委請羅秉成律師代以存證信函表示
    解除契約，其間乙○○為保障所有前開土地之權益，並預防戊○○自丁○○處取
    走土地所有權狀，先後於八十八年七月九日及八月五日以郵局存證信函通知丁○○妥為保管，不得擅將土地所有權狀交予戊○○，詎料丁○○與丈夫甲○○及戊○○，竟共同基於意圖為自己不法利益之犯意聯絡，於八十八年九月一日，先由
    丁○○違背受委任之職務，將土地所有權狀交予戊○○，旋於同月二日將該土地
    設定本金最高限額一千五百萬元抵押權予權利人甲○○，至同月二十三日因「清
    償」而塗銷該抵押權，另於同月二十七日以前開土地向彰化商業銀行股份有限公
    司借款，並設定最高限額三千六百萬元之抵押權供作擔保，致生損害於乙○○及
    林阿錢。因認被告三人共同涉有刑法第三百四十二條第一項之背信罪嫌。
二、按犯罪事實應依證據認定之，無證據不得推定其犯罪事實，刑事訴訟法第一百五
    十四條定有明文。又刑法上背信罪之構成，係以為他人處理事務，意圖為自己或
    第三人不法之利益或損害本人之利益而為違背其任務之行為，致生損害於本人之
    財產或其他利益為其要件。
三、公訴人認被告丁○○、甲○○、戊○○三人有本案犯行，無非係以告訴人乙○○
    指訴在卷，且有不動產買賣契約書、切結書、土地登記簿謄本、郵局存證信函等
    件附卷可稽，參酌被告丁○○、甲○○為夫妻，被告戊○○為契約之當事人，彼
    等對本件買賣契約存在糾紛，自難謂無所悉，則本件買賣既有尾款遲延給付，以
    及契約解除與否等紛爭，被告丁○○竟不知會告訴人或林阿錢，即將所有權狀交
    付予被告戊○○，甚且被告戊○○取得土地所有權狀後，旋即設定高額抵押給被
    告甲○○，並至法院提存尾款，不久又以該土地向銀行借款，足見被告三人無視
    告訴人之權益，共同違背告訴人委任不得交付權狀等任務，而謀私利致生損害於
    告訴人主要論據。
四、訊據被告丁○○、甲○○及戊○○三人均堅詞否認有何不法犯行。被告丁○○辯
    稱：被告戊○○已經移轉登記為土地所有權人，並提出清償買賣尾款之提存書，
    伊無不交付系爭土地所有權狀之理等語，被告甲○○辯稱伊不知情等語，被告戊○○則辯稱伊有權利拿權狀等語。經查：
    （一）被告丁○○為申辦本件土地買賣及所有權移轉登記等相關事宜之代書，分
          別為被告三人所坦認，並為告訴人乙○○陳明屬實。又本件土地買賣於八
          十八年四月二十三日完成所有權移轉登記，將所有權人移轉登記予被告黃
          建華，此有土地登記簿謄本在卷可佐。按土地權利於登記完畢後，登記機
          關應即發給申請人土地所有權狀或他項權利證明書，土地登記規則第五十
          九條第一項定有明文。今本件買賣之土地既已登記為被告戊○○所有，登
          記機關據以核發之土地所有權狀自然載明土地所有權人為被告戊○○，則
          該權狀應屬申請人即被告戊○○所有，依法應發給被告戊○○方是。茲遍
          查被告戊○○與告訴人乙○○所定之不動產買賣契約書中，並未約明屬於
          買方（即被告戊○○）之土地所有權狀於申領後應置於賣方（即告訴人乙○○）處，待何種條件（如價金給付完畢）成就時方得領回，此有該買賣
          契約書在卷可查，則被告戊○○本即得領回其所有之土地所有權狀，是被
          告戊○○向代為保管土地所有權狀之代書即被告丁○○要求領回自己所有
          之權狀，是為合法，被告丁○○依法予以交付，自難認有何不法犯意，要
          難逕以告訴人乙○○一紙通知，提及雙方買賣有所紛爭，即認應將屬於被
          告戊○○所有之土地所有權狀在無約定或法定之情形下抑留不發，再生爭
          執。
    （二）況被告戊○○於八十八年九月一日曾向本院提存所提存二千六百八十萬三
          千七百零九元，提存之原因及事實載為「向林阿錢信託登記所有權人邱政
          亨承買通霄鎮○○段一六五至三九地號買賣餘款二千六百八十萬三千七百
          零九元正，遭其拒收，現將該買賣餘款依法提存」等語，證明文件則提出
          買賣契約書、存證信函、調解不成立證明書、土地增值說、電匯單、律師
          函及買賣餘款計算書等件，有本院八十八年度存字第七五九號清償提存事
          件卷宗足核。則被告戊○○就本件買賣經自行結算結果，已將自認為應付
          之尾款提存於法院，其主觀上認為本件買賣價金已於八十八年九月一日因
          清償提存而給付完畢，是為合情，其因認本件買賣契約之對待給付已完畢
          ，而於八十八年九月一日向被告丁○○要求領回屬於其所有之土地所有權
          狀，益徵被告戊○○主觀上認其行為係法之所許，自無不法意圖至明。而
          被告丁○○認為戊○○已因上開提存而給付價金完畢，依法應交付土地所
          有權狀，遂將原本即屬於戊○○所有之土地所有權狀交還戊○○，主觀上
          亦難認有何不法犯意。至於上開買賣價金是否確屬給付完畢，或因給付遲
          延而遭解除契約生效，則與被告等人主觀上認為已給付完畢，買賣已完成
          ，致為本案土地所有權狀之索求與交付並不相涉，雖被告因而難認有主觀
          上不法犯意，然上開契約糾葛仍應循民事相關法律解決之，附此敘明。
    （三）被告丁○○、戊○○既無不法犯意，被告甲○○縱使知悉其妻丁○○如此
          作為，同樣亦難謂有何不法之犯意聯絡或行為分擔。綜據上述，尚難憑公
          訴人所指，即認被告丁○○、甲○○及戊○○三人有何不法意圖，此外，
          復查無其他積極證據足認被告三人有何犯行，依法自應為渠等無罪之諭知
          。
據上論斷，應依刑事訴訟法第三百零一條第一項前段，判決如主文。
中      華      民      國    八十九    年     十一     月      七      日
                                        臺灣苗栗地方法院刑事庭
                                            法  官  周  淡  怡
右正本證明與原本無異。
如不服本判決，應於判決送達後十日內向本院提出上訴狀( 應附繕本 )，上訴於
臺灣高等法院台中分院。
                                            書記官  尤  旗  樟
中      華      民      國    八十九    年     十一     月      八     日


司法院資訊處製作；財團法人民間司法改革基金會備份。
